臺灣花蓮地方法院刑事判決　　　　　　　 95年度易字第220號
公　訴　人　臺灣花蓮地方法院檢察署檢察官
被　　　告　李嘉平　原名乙○.
上列被告因詐欺案件，經檢察官提起公訴（94年度偵字第3882號
）及移送本院併案審理（95年度偵字第6022號），本院判決如下
：
    主  文
李嘉平幫助連續意圖為自己不法之所有，以詐術使人將本人之物
交付，累犯，處有期徒刑肆月，如易科罰金，以銀元參佰元即新
臺幣玖佰元折算壹日。
    事  實
一、李嘉平（原名乙○○）前於民國88年間，因犯傷害罪，經本
    院以88年度易字第857號案件判處有期徒刑3月確定，甫於90
    年8月4日執行完畢，詎其仍不知悔改，明知將其金融機構帳
    戶之存摺、印章、提款卡、密碼等資料提供與他人使用，極
    易被他人利用作為財產犯罪之工具，竟仍基於縱有人持其所
    有之帳戶資料作為詐騙工具，亦不違背其本意之幫助犯意，
    於94年5月19日至同年6月間某日中之某時，在不詳地點，將
    其於花蓮縣吉安鄉宜昌郵局所開立存簿儲金帳戶（局號為00
    00000號、帳號為0000000號）之存摺、印章、提款卡、密碼
    等資料，交付與年籍姓名均不詳之詐欺集團成年成員。嗣該
    年籍姓名均不詳之成年人即與其他詐欺集團成員，基於詐欺
    之概括犯意聯絡，先於94年 7月初某日撥打電話予蔡宇瑄，
    詐稱蔡宇瑄已抽中科技公司頭獎新臺幣（下同)300萬元，惟
    欲領取獎金須先繳手續費等語，致蔡宇瑄陷於錯誤，而於94
    年7月5日下午3時35分、同日下午4時42分、94年7月7日下午
    4時整，陸續匯款 2萬元、5千元、3萬5千元至李嘉平之上開
    帳戶內；前揭詐欺集團成員復於94年8月9日撥打電話予甲○
    ○，謊稱係其友魏于庭且急需用款，致甲○○陷於錯誤，而
    於同日上午11時11分許，在苗栗縣造橋鄉大西郵局，匯款 7
    萬元至李嘉平之上開帳戶內，嗣因甲○○發覺受騙報警處理
    ，始循線查悉上情。
二、案經花蓮縣警察局吉安分局報請臺灣花蓮地方法院檢察署檢
    察官偵查起訴，及內政部警政署鐵路警察局第一警務段報請
    臺灣花蓮地方法院檢察署檢察官移送本院併案審理。
    理  由
一、訊據被告李嘉平對於上開事實坦承不諱，核與證人蔡宇瑄、
    甲○○於警詢所證相符，並有匯款執據 4紙、被告上開帳戶
    之客戶基本資料及交易明細表1份、金融卡申請書影本1份在
    卷可證，足認被告之自白與事實相符，堪以採信，故本案事
    證業已明確，被告之犯行堪以認定，應予依法論科。
二、刑法業於94年2月2日修正公布，並於被告行為後之95年7 月
    1日施行（以下簡稱修正後刑法，95年 7月1日修正施行前刑
    法以下簡稱修正前刑法），參酌最高法院95年 5月23日刑事
    庭第8次會議決議，修正後刑法第2條第 1項之規定，係規範
    行為後法律變更所生新舊法律比較適用之準據法，於修正後
    刑法施行後，應適用修正後刑法第2條第1項之規定，為「從
    舊從輕」之比較，本案涉及法律變更部分，如附表所示，業
    經比較修正前後刑法何者較為有利，故均依修正後刑法第 2
    條第 1項前段規定，適用最有利於被告之修正前刑法，合先
    敘明。核被告所為，係犯刑法第30條第 1項、第339條第1項
    之幫助詐欺罪。被告幫助詐欺集團成員為上開詐欺之犯行，
    應論以幫助犯。上開詐欺集團成員於被告施行幫助行為後，
    先後詐欺蔡宇瑄、甲○○之行為，時間緊接，觸犯構成要件
    相同之罪名，顯係基於概括犯意為之，應依修正前刑法第56
    條論以連續犯，並加重其刑。至於被害人蔡宇瑄部分，雖先
    後 3次匯款，惟係基於同一次詐騙，且時間間隔甚近，應為
    接續犯之實質上一罪，併予敘明。查被告前於88年間，因犯
    傷害罪，經本院以88年度易字第857號案件判處有期徒刑3月
    確定，甫於90年8月4日執行完畢，此有臺灣高等法院被告前
    案紀錄表1份在卷可按，其受徒刑執行完畢後，5年以內故意
    再犯本件有期徒刑以上之罪，為累犯，依法遞加重其刑（刑
    法第47條之規定，雖於95年7月1日修正公布施行後，文字有
    所變更，然被告前受徒刑執行完畢後， 5年以內故意再犯本
    件有期徒刑以上之罪，無論依修正前後之規定，均需論以累
    犯，對被告並無「有利」或「不利」之問題，自不生新舊法
    律比較適用之問題，而應依修正後刑法第47條第 1項之規定
    ，論以被告累犯，並依法加重其刑，此有臺灣高等法院暨所
    屬法院95年法律座談會刑事類提案第 8號研討結果可供參照
    ）。被告幫助詐欺集團成員犯上開連續詐欺罪，依刑法第30
    條第 2項之規定，按正犯之刑減輕之，並依先加後減之例為
    之。檢察官雖僅就被告交付帳戶資料與詐欺集團成員後，詐
    欺集團成員詐欺甲○○之犯行提起公訴，然檢察官就犯罪事
    實一部起訴者，其效力及於全部，上開詐欺集團成員詐欺蔡
    宇瑄之犯行，既與檢察官起訴部分有裁判上一罪關係，且業
    經檢察官移請本院併案審理，本院自應予一併加以審判。爰
    審酌被告之素行、犯罪動機、手段、造成被害人損害程度，
    及被告犯罪後迄本院審理時坦承犯行，猶有悔意等一切情狀
    ，量處如主文所示之刑，並依修正前刑法第41條第 1項前段
    之規定，諭知易科罰金之折算標準。
據上論斷，應依刑事訴訟法第299條第1項前段，刑法第2條第1項
前段、刑法第30條第 1項、第2項、第339條第1項、第47條第1項
，修正前刑法第56條、第41條第 1項前段，刑法施行法第1條之1
，修正前罰金罰鍰提高標準條例第 2條，現行法規所定貨幣單位
折算新臺幣條例第2條，判決如主文。
本案經檢察官王怡仁到庭執行職務
中　　華　　民　　國　　96　　年　　5 　　月　　22　　日
                              臺灣花蓮地方法院刑事第三庭
                              審判長法  官  鄭  培  麗
                                    法  官  楊  仲  農
                                    法  官  鄭  光  婷
上列正本證明與原本無異。
如對本判決不服，應於送達後10日內，向本院提出上訴狀（應抄
附繕本）告訴人或被害人如對於本判決不服者，應具備理由請求
檢察官上訴，其上訴期間之計算係以檢察官收受判決正本之日期
為準。
  　　　　　　　　　　　　　　　　  書記官
中　　華　　民　　國　　96　　年　　5 　　月　　28　　日
附表：
┌──┬──────┬────────┬────────┬────────┐
│編號│ 比較法條   │修正前刑法於本案│修正後刑法於本案│依從舊從輕原則比│
│    │            │適用之法律效果  │適用之法律效果  │較結果          │
├──┼──────┼────────┼────────┼────────┤
│ 1  │ 刑法第56條 │連續數行為而犯同│該條業已刪除，故│從修正前刑法較有│
│    │ 有關連續犯 │一罪名得以一罪論│數行為均犯同一罪│利於被告        │
│    │ 之規定     │，但得加重其刑至│名需數罪併罰    │                │
│    │            │二分之一        │                │                │
├──┼──────┼────────┼────────┼────────┤
│ 2  │ 刑法第41條 │依修正前罰金罰鍰│如易科罰金，以新│從修正前刑法較有│
│    │ 第1項前段  │提高標準條例第2 │臺幣1000元、2000│利於被告        │
│    │            │條前段（現已刪除│元或3000元折算 1│                │
│    │            │）規定，就其原定│日              │                │
│    │            │數額提高為100倍 │                │                │
│    │            │折算1日，故易科 │                │                │
│    │            │罰金折算標準，應│                │                │
│    │            │以銀元300元即新 │                │                │
│    │            │臺幣900元折算1日│                │                │
└──┴──────┴────────┴────────┴────────┘
附錄本判決論罪科刑法條：
中華民國刑法第339條第1項：
意圖為自己或第三人不法之所有，以詐術使人將本人或第三人之
物交付者，處5年以下有期徒刑、拘役或科或併科1千元以下罰金
。
以前項方法得財產上不法之利益或使第三人得之者，亦同。
前二項之未遂犯罰之。
